臺灣新竹地方法院交通事件裁定        100年度交聲字第340號
移送機關即  交通部公路總局新竹區監理所新竹市監理站
原處分機關
異  議  人  林怡芳
即受處分人
上列異議人因違反道路交通管理處罰條例案件，對交通部公路總
局新竹區監理所新竹市監理站民國100年8月18日竹監新四字第裁
51-E30B28949號所為之違反道路交通管理事件裁決處分，聲明異
議，本院裁定如下：
    主  文
原處分撤銷。
林怡芳不罰。
    理  由
一、原處分意旨略以：聲明異議人即受處分人林怡芳所有之車牌
    號碼WUX─298號輕型機車（下稱系爭機車），於民國100 年
    5月9日下午1時8分許，停放在新竹市○○路106 號前之騎樓
    下，為新竹市警察局第二分局東門派出所警員當場拍攝採證
    照片，並填掣第E30B28949 號舉發違反道路交通管理事件通
    知單（下稱舉發通知單），逕行舉發異議人「在禁止臨時停
    車處所停車」，嗣異議人不服而於舉發通知單所載應到案期
    限內向原處分機關提出陳述，並陳明其為駕駛人，惟經原處
    分機關函請舉發單位調查結果，仍認異議人確有前揭違規行
    為，乃於100年8月18日以竹監新四字第裁51-E30B28949號違
    反道路交通管理事件裁決書（下稱裁決書），依道路交通管
    理處罰條例第56條第1項第1款及違反道路交通管理事件統一
    裁罰基準表之規定，裁處異議人罰鍰新臺幣（下同）600 元
    等語。
二、異議意旨略以：異議人停放機車之上開處所，劃有機車停車
    格，有舉發採證照片為憑，是本件裁決處分顯有錯誤，爰聲
    明異議，請求撤銷原處分等語。
三、按人行道不得臨時停車、汽車停車時，禁止臨時停車處所不
    得停車；次按人行道，乃係指為專供行人通行之騎樓、走廊
    ，及劃設供行人行走之地面道路，與人行天橋及人行地下道
    ；又汽車駕駛人停車時，在禁止臨時停車處所停車，處新臺
    幣600 元以上1,200元以下罰鍰，道路交通安全規則第111條
    第1項第1款、第112 條第1項第1款、道路交通管理處罰條例
    第3條第3款、第56條第1項第1款固分別定有明文，惟違反行
    政法上義務之行為非出於故意或過失者，不予處罰，行政罰
    法第7條第1項亦規定明確。
四、經查：
(一)、異議人於上揭時間，將系爭機車停放在上開地點乙節，有上
    開舉發通知單、新竹市警察局第二分局100 年8月1日竹市警
    二分五字第1000016122號函及舉發交通違規事件相片在卷可
    稽，且為異議人所不爭執，固堪認定。
(二)、惟觀諸本件舉發採證照片1 幀（見本院卷頁20）可知，該處
    地面於員警舉發本件違規時，雖無明顯之車輛停放線，但尚
    留有多處白漆線段，確實劃有表示得予以停放機器腳踏車之
    白線，而經本院函詢新竹市政府及電話聯絡承辦員警，其雖
    分別答覆該停車格白線並非新竹市政府所設置之標線，而係
    先前中信飯店所私劃一情，固有新竹市政府100年9月22日府
    交停字第1000108234號函及本院電話紀錄表各1份在卷可參
    （見本院卷頁22、24），然該處騎樓地面所劃設之機車停車
    格，雖係由私人所劃設，且已斑駁，但尚有部分殘餘格線留
    存，其外觀足使一般民眾誤認該停車格線係合於「道路交通
    標誌標線號誌設置規則」設置法定標準之停車標線，再者，
    騎樓私設標線行為，實已違反道路交通安全規則第140條第6
    款之規定，應依道路交通管理處罰條例第82條第1項第7款規
    定處罰，而新竹市政府基於維護公共通行空間之權責，亦須
    派員以脫漆溶劑註銷該標線，以維護行人通行權益，並避免
    再生違停疑義，主管機關怠於塗銷，將使機車駕駛人因信賴
    該停車格線係道路交通公務主管機關所劃設，而誤認此處為
    合法停車格之虞。
(三)、若行政機關因其不作為並使人民已生有誤認之信賴，此時率
    然以異議人有違規行為並處罰之，難謂無過苛，且此舉顯與
    立法目的不合，並將致使人民無所適從。原處分機關認定受
    處分人有違規停車之行為，端係以該地段屬人行道為禁止臨
    時停車之處所，惟該處既殘留易使人誤認之白漆線段，且主
    管機關並未予以塗銷，足令一般駕駛人生有「合法停車格」
    之信賴，故異議人於此處停車，實難認定其有過失。末按違
    反行政法上義務之行為非出於故意或過失者，不予處罰，行
    政罰法第7條第1項定有明文，本件異議人就本件違規行為無
    過失，已如上述，原處分機關就此裁罰異議人罰鍰600 元，
    與法自難相符。
五、綜上所述，異議人既無過失，依行政罰法第7條第1項之規定
    ，此一停車行為即應不予處罰，然原處分機關裁處異議人罰
    鍰600 元，於法尚有未合，應由本院撤銷原處分，並另為異
    議人不罰之諭知，以資適法。
六、據上論斷，應依道路交通事件處理辦法第19條前段，裁定如
    主文。
中    華    民    國   100    年    12    月    27    日
                    交通法庭  法  官     傅伊君
以上正本證明與原本無異。
如不服本裁定，應於裁定送達後5日內，向本院提出抗告狀。
中    華    民    國   100    年    12    月    27    日
                              書記官     田宜芳